【裁判字號】    90,上訴,209
【裁判日期】    901128
【裁判案由】    違反毒品危害防制條例
【裁判全文】
臺灣高等法院花蓮分院刑事判決                      九十年度上訴字第二九號
    上  訴  人  臺灣花蓮地方法院檢察署檢察官
    被      告  丁○○
                甲○○
    共      同
    指定辯護人  乙○○
右上訴人因被告違反毒品危害防制條例案件，不服臺灣花蓮地方法院八十八年度訴字
第三八０號中華民國九十年七月三日第一審判決（起訴案號：臺灣花蓮地方法院檢察
署八十八年度偵字第三七五五號）提起上訴，本院判決如左：
    主  文
上訴駁回。
    理  由
一、台灣花蓮地方法院檢察署檢察官在原審之公訴意旨略以：被告丁○○夥同其妻即
    被告甲○○，共同基於販賣第二級毒品安非他命牟利之犯意聯絡，由謝某推予王
    女先以電話與丙○○（起訴書誤載為楊彥「偉」）商妥毒品交易事宜後，旋於民
    國八十八年七月十三日下午四時許，在花蓮縣瑞穗鄉富興村富興一二０之二號住
    處內，由王女將安非他命乙小包，以新台幣（下同）四百七十元之價格，販賣予
    丙○○供其施用，王女隨後將得款與謝某朋分花用；因認被告二人涉犯毒品危害
    防制條例第四條第二項之販賣第二級毒品罪嫌云云。
二、按犯罪事實應依證據認定之，無證據不得推定其犯罪事實；又不能證明被告犯罪
    者，應諭知無罪之判決，刑事訴訟法第一百五十四條、第三百零一條第一項分別
    定有明文。又按被告之自白不得作為有罪判決之唯一證據，仍應調查其他必要之
    證據，以察其是否與事實相符，刑事訴訟法第一百五十六條第二項亦定有明文。
    且認定犯罪事實所憑之證據，無論其為直接或間接證據，其為訴訟上之證明，必
    須達於一般之人均可得確信之程度，而無合理之懷疑存在時，始得為被告有罪之
    認定；又被告否認犯罪事實所持之辯解，縱屬不能成立，仍非有積極證據足以證
    明其犯罪行為，不能遽為有罪之認定。
三、公訴人認被告二人涉犯前揭犯行，無非係以被告丁○○之供承及被告甲○○承認
    有將毒品交付予丙○○，以及證人丙○○於警訊及偵查中之證述，暨監聽錄音帶
    及譯文為其主要論據。惟經原審及本院訊之被告丁○○、甲○○均堅詞否認有共
    同販賣安非他命之犯行，被告丁○○辯稱：伊未販賣安非他命予丙○○，伊係與
    丙○○共同出錢去買安非他命，錢由伊先墊，事後那四百七十元是丙○○償還伊
    所代墊之部分款項等語；被告甲○○則辯稱：伊未交付安非他命予丙○○，伊係
    拿茶葉給丙○○等語。
四、經查：
  (一)被告丁○○雖在警訊中曾經自白：係伊打電話給伊老婆（甲○○），要伊老婆與
    丙○○連絡，並以一千元之代價賣給丙○○０‧五公克安非他命」等語（見警訊
    卷第四頁），惟其後於偵查中則供述：在警訊中坦承賣安非他命給丙○○，是幫
    丙○○拿貨，當時伊人在外面，乃打電話叫伊太太拿東西給丙○○的，伊太太不
    知情等語（見偵卷第十二頁）；觀其前後所為供述內容並非一致，已難確定其自
    白之真實性，況其在警訊中所自白之情節，亦與證人丙○○所證情節有極大不同
    （詳後述），又為共同被告甲○○所否認，因此其在警訊中之自白是否真實，殊
    有疑義。
  (二)證人丙○○於八十八年十月六日在警訊中，就是否曾拿錢向丁○○購買安非他命
    乙節，供稱：「我用『八百元』買了０‧三或０‧四公克一小包安非他命，係由
『丁○○』交給我的，我的錢也是交給丁○○」云云（見警卷第九頁反面）；嗣
    於同年月十四日在偵查中則陳稱：「八十八年七月十三日『甲○○』有電請我前
    往其住處，當天買『四百七十元』的安非他命，由丁○○在其住處交給我的」、
    「除此之外沒有再向他買過毒品」云云，經檢察官提示丁○○筆錄後，才改稱「
    毒品是『甲○○』交給我的」等語（見偵卷第十六頁）。依證人在警訊與偵查中
    之證述內容觀之，其究竟係以八百元抑或四百七十元之價格購買０‧三或０‧四
    公克安非他命之事實，已非無疑，且所陳價格亦相差幾近一倍，更屬不符，復與
    被告丁○○在警訊中所承認之「以『一千元』之代價販賣『０‧五』公克安非他
    命予丙○○」之內容迥異。再者，證人於原審及本院審理時復改稱：伊並未向丁○○買過安非他命，伊於警訊及偵查中所述並非實在；事實上，伊只有和丁○○
    一起合買過，是丁○○帶伊去向阿忠買的，當時伊沒有錢，是丁○○先幫伊墊款
    ，至伊在警訊及偵查中陳述曾向丁○○買過安非他命，是因為做筆錄當時很緊張
    ，沒想到那麼多，才會這麼說等語（見原審卷第十三頁、第三十七頁、第五十四
    、五十五頁及本院九十年十月三十一日訊問筆錄第三頁）。苟如證人丙○○在偵
    查中所言，其僅購買安非他命乙次，則依常理，其對於安非他命究竟係丁○○或
    甲○○交付予伊，乃至交易之數量及價格，均應記憶清晰而無混淆之虞，反觀證
    人於上開警訊（八十八年十月六日所做筆錄）、偵查（八十八年十月十四日所做
    筆錄）中所為之證詞，竟已反覆不一，再比較兩單位製作筆錄之時間僅相差八日
    ，其證詞內容竟有如此之差異，可信度及真實性均值懷疑；又其證詞既有上開明
    顯之瑕疵，焉能採為認定被告二人有罪之證據。
  (三)次查卷附電話通訊監察譯文中，就被告甲○○與證人丙○○之對話內容雖有「（
    甲○○說）要帶錢哦，沒帶錢我不要給你哦，‧‧‧我不知道，那個都他弄好好
    的‧‧‧」等語；被告甲○○與丁○○之對話內容則為「（甲○○問）他不是說
    現金嗎？」、「 (丁○○問）他有沒有給你？」、「（甲○○答）四百七」、「
    （丁○○問）你有給他？」、「（甲○○答）給他拿去了」等語（見警卷第十九
    頁），依上開對話內容顯示證人丙○○以四百七十元取貨及給付現金之對象，應
    是甲○○而非丁○○，此與證人在警訊及偵查中所供述「以四百七十元向『丁○○』拿」之內容並不相同，因此證人在八十八年七月十三日僅有之一次向被告等
    拿取安非他命之事實中，究係以四百七十元、八百元抑或一千元，向丁○○或甲○○，購買０‧三或０‧四抑或０‧五公克之安非他命，均無法明確認定。況本
    件亦無任何安非他命或交易款項扣案足資佐證，因而通訊監察譯文亦無法補強被
    告丁○○在警訊時自白之真實性。
  (四)再者，毒品危害防制條例中之販賣毒品罪，須有營利之意圖始足當之；而有無營
    利販賣之意圖，須依證據認定之。上開監聽譯文之內容，就被告購入安非他命之
    價格，乃至其購入之次數若干、數量如何，均付之闕如，又如何能證明被告等確
    有營利之意圖？且警方監聽譯文所記載者，除通話者姓名、通話時間及打出打入
    之電話外，固另記載有「拿東西」之情事，縱上開拿取之物品即指安非他命，然
    觀其等通話內容並非明確，亦難直接推認為毒品交易（販賣安非他命）。準此，
    被告丁○○嗣後在偵、審時所稱：伊與丙○○一人各出一千元合資購買安非他命
    ，錢由伊先代墊，事後丙○○拿四百七十元是還伊部分墊款之辯詞，核與證人丙○○在原審及本院審理時所結稱之與被告一起合買安非他命等語，並非全然不可
    能。況施用毒品者之間，就毒品之互通有無或合資購買，亦屬常有之事，尚不與
    社會觀念相違。
五、綜上所述，刑事訴訟法第一百五十四條所謂之證據，係指合法且積極之證據，就
    犯罪事實能為具體之證明者而言。而所稱事實，不僅指犯罪行為而言，即犯罪之
    時、日、處所、態樣、結果等，舉凡關乎犯罪構成要素或資以辨別犯罪同一性之
    事項，均包括在內。本件被告丁○○在警訊中之自白，既與共同被告甲○○之供
    述及通訊監察譯文內容不符，復與證人丙○○就被告二人於八十八年七月十三日
    僅僅一次之毒品交易陳述中，卻對販賣之數量、價格，乃至究係何人交付毒品等
    項，前後所指證者，迥不相符；自不能執被告含糊之自白、證人先後不一致之證
    言及與事實尚不相符之通訊監察譯文，即資為被告二人有販買安非他命予丙○○
    之具體證據或補強證據，因而尚難遽認被告等涉嫌共同販賣安非他命；此外，復
    查無其他積極證據足認被告二人涉犯公訴人所指之販賣第二級毒品犯行，不能證
    明其等犯罪，原審因依前揭說明，為被告二人無罪之諭知，認事用法尚無不當，
    應予維持。檢察官上訴猶指被告涉犯販毒重罪，指摘原判決不當，求予撤銷改判
    ，核無理由，應予駁回。
六、末查被告丁○○係與證人丙○○合資購買安非他命施用，並由被告丁○○先墊款
    購買乙節，已據其等供承在卷，已如前述，此部分是否已構成幫助施用第二級毒
    品罪，則應交由檢察官另行偵辦，併此敘明。
據上論斷，應依刑事訴訟法第三百六十八條，判決如主文。
本案經檢察官邱雲昌到庭執行職務
中      華      民      國    九  十    年    十  一    月    二十八    日
                                     審判長法官 吳  鴻  章
                                           法官 林  慶  煙
                                           法官 張  健  河
右正本證明與原本無異。
如不服本判決，應於送達後十日內，向本院提出上訴狀。其未敘述理由者，並應於提
出上訴狀後十日內向本院補提理由狀（須附繕本）。
                                     法院書記官 鄧  瑞  雲
中      華      民      國    九  十    年    十  一    月    二十八    日


司法院資訊處製作；財團法人民間司法改革基金會備份。
